【裁判字號】    89,交上易,277
【裁判日期】    890524
【裁判案由】    公共危險
【裁判全文】
臺灣高等法院刑事判決                  八十九年度交上易字第二七七號
    上  訴  人  臺灣板橋地方法院檢察署檢察官
    被      告  甲○○
右上訴人，因被告公共危險案件，不服臺灣板橋地方法院，八十九年度交易字第一０
四號，中華民國八十九年五月二十四日第一審判決（起訴案號：臺灣板橋地方法院檢
察署八十八年度偵字第二六八七九號）提起上訴，本院判決如左：
    主      文
上訴駁回。
    理      由
一、公訴意旨略以：被告甲○○明知服用毒品、麻醉藥品、酒類或其他相類之物，不
    能安全駕駛動力交通工具者，不得駕駛動力交通工具，竟於民國八十八年十一月
    十五日五時許，服用酒類飲酒後其吐氣所含酒精成分已達每公升零點三一毫克之
    不能安全駕駛之狀態下，駕駛動力交通工具車號ＦＧ－０五０號之曳引車，行經
    國道三號高速公路樹林收費站南向二十車道前，尚為酒力所困，辨識力、注意力
    、反應力均不如常，本應注意不得駕車，以避免危險之發生，且依當時狀況，又
    無不能注意之情形，竟疏未注意減速，駕駛上開曳引車追撞遭當時被ＦＧ－０二
    五號曳引車碰撞後打橫之ＥＢ－六九九二號自小客車，致自小客車上之乘客丁○
    ○受有臉部擦傷之傷害（未提出告訴），因認被告涉有刑法第一百八十五條之三
    危險駕駛罪嫌云云。
二、按犯罪事實應依證據認定之，無證據不得推定其犯罪事實；又不能證明被告犯罪
    者，應諭知無罪之判決，刑事訴訟法第一百五十四條、第三百零一條第一項分別
    定有明文。公訴人認被告涉有上開罪嫌，無非係以被告酒後吐氣所含酒精成分已
    達每公升零點三一毫克，且車禍肇事為主要論據。
三、訊據被告甲○○雖坦承酒後駕車之事實，惟否認有危險駕駛之犯行，辯稱：當時
    精神不錯，係因該自小客車遭另一台車碰撞，跑到其車道，才會撞到該自小客車
    等語。經查被告車禍發生後經警測得其酒精濃度為每公升０˙三一毫克，有測試
    單一紙附卷可稽。惟被告當時經警命其走直線，被告係符合標準，且應對均很正
    常，並無答非所問之情形，業據證人即現場處理警員藍俊傑證述綦詳，是被告並
    未因飲酒而影響判斷力、反應力。而被告之所以會撞擊ＥＢ－六九九二號自用小
    客車，確係因ＥＢ－六九九二號自用小客車至收費站前從十八票亭車道變換至十
    九票亭車道，遭ＦＧ－０二五號曳引車撞擊，該車被往前推，過收費站後打橫，
    始又遭被告所駕駛之車輛撞擊之事實，業據證人即ＥＢ－六九九二號自用小客車
    駕駛人丙○○、ＦＧ－０二五號曳引車駕駛人乙○○於警訊時證述明確，並有道
    路交通事故調查表一紙附卷可參，故尚難以被告有發生車禍，遽認被告已不能安
    全駕駛，被告所辯，應堪採信。此外，復查無其他積極證據足認被告有公訴人所
    指訴之犯行，原審以既不能證明其犯罪，依法而為諭知無罪之諭知，經核並無不
    合，檢察官上訴意旨則以刑法第一百八十五條之三（上訴書誤為第一百八十四條
    之三）之立法目的，係透過危險犯之立法方式來保護參與交通活動之不特定多數
    人之法益，而警方執法時對於法條中「不能安全駕駛」之認定標準，雖然原則上
    是以被告飲酒後經酒精測試是否超過每公升零點五五毫克為準，惟此標準僅是證
    據要素，並非該條之構成要件要素，雖然本件被告車禍發生後經警測得其酒精濃
    度僅為每公升零點三一毫克，然是否已達不能安全駕駛，法官亦應在個案中具體
    認定，本件被告是否因飲酒後導致反應力遲緩而無法緊急煞車致發生本次之車禍
    ，並指摘原判決不當，惟刑法第一百八十五條之三之立法目的，固在保護參與交
    通活動之不特定多數人之法益，然其構成要件須一服用酒類等物，二須致不能安
    全駕駛為要件，至於有無過失發生死傷則非所問，本件被告之所以會撞擊ＥＢ－
    六九九二號自用小客車，確係因ＥＢ－六九九二號自用小客車至收費站前從十八
    票亭車道變換至十九票亭車道，遭ＦＧ－０二五號曳引車撞擊，該車被往前推，
    過收費站後打橫，始又遭被告所駕駛之車輛撞擊之事實，業據證人即ＥＢ－六九
    九二號自用小客車駕駛人丙○○、ＦＧ－０二五號曳引車駕駛人乙○○於警訊時
    證述明確，並有道路交通事故調查表一紙附卷可參，且為原審所確認之事實，而
    被告於正常行駛中，亦無任何證據足以證明被告有任何違規之事實，尤無不能安
    全駕駛之情事，就此突發狀，亦非被告所能預料並能注意及之，其基此信賴而
    參與交通活動，又有何過失可言，是檢察官以一旦有車禍發生，遽以推定被告已
    達不能安全駕駛，其立論基礎，尚有未洽，其上訴顯無理由，應予駁回。
據上論結應依刑事訴訟法第三百六十八條判決如主文。
本案經檢察官呂光華到庭執行職務。
中      華      民      國    八十九    年      八      月     二十四   日
                                臺灣高等法院刑事第二十五庭
                                    審判長法  官  許  國  宏
                                          法  官  袁  從  楨
                                          法  官  洪  光  燦
右正本證明與原本無異。
不得上訴。
                                          書記官  張  永  富
中      華      民      國    八十九    年      八      月     二十八   日


司法院資訊處製作；財團法人民間司法改革基金會備份。
